臺灣高雄地方法院刑事判決
110年度訴字第763號
公  訴  人  臺灣高雄地方檢察署檢察官
被      告  陳政翰



選任辯護人  盧世欽律師
            郭季榮律師
上列被告因傷害案件，經檢察官提起公訴（110年度偵字第8626
號），本院判決如下：
    主  文
陳政翰犯傷害罪，處拘役伍拾日，如易科罰金，以新臺幣壹仟元
折算壹日。
    事  實
一、陳政翰為許育綸之男友，雙方因分手問題發生糾紛，於民國
    109年11月23日0時35分許，在高雄市○○區○○○路000號統一超
    商內協商。因協商未果，陳政翰於同日3時20分許，將許育
    綸之側背包取走離開超商，許育綸緊跟在後。嗣於同日3時5
    6分許，二人走到陳政翰位在高雄市○○區○○街00號住處樓下
    時，許育綸為取回其所有之側背包，與陳政翰發生拉扯，致
    許育綸跌倒在地，後許育綸咬陳政翰之右下臂及左上臂（許
    育綸所涉傷害罪嫌，未據告訴），陳政翰遂將許育綸推倒在
    地，並徒手掐許育綸之頸部，致許育綸受有前額擦傷腫脹、
    後側頭皮紅腫、前頸部紅腫、雙側前臂紅腫、左手拇指擦傷
    及右膝紅腫等傷害。嗣經附近居民報警處理，警員游皓仁、
    黃鴻善到場處理，始悉上情。
二、案經許育綸訴由高雄市政府警察局新興分局（下稱新興分局
    ）報告臺灣高雄地方檢察署（下稱高雄地檢署）檢察官偵查
    起訴。
    理  由
壹、證據能力部分：
一、本判決下開所引用具有傳聞證據性質之證據資料，經檢察官
    、被告陳政翰及辯護人於本院準備程序時，均表示同意有證
    據能力（見本院110年度訴字第763號卷【下稱訴字卷】第33
    至34頁），本院審酌該等證據作成之情況，既無違法取得情
    事，復無證明力明顯過低等情形，認以之作為證據應屬適當
    ，依刑事訴訟法第159條之5第1項規定，均有證據能力。
二、至辯護人雖否認證人即告訴人許育綸於警詢時所為陳述之證
    據能力，然因其就本件案情已於審判中為詳實陳述，故其於
    警詢時所為陳述並未經本院引為證據使用，茲不贅述其證據
    能力之有無，附此敘明。　　　　　
貳、實體方面：
一、認定犯罪事實之證據及理由：
    訊據被告固不否認有於前揭時、地將告訴人許育綸推倒在地
    之事實，惟矢口否認有何傷害犯行，辯稱：當天離開統一超
    商，走到伊住處樓下時，伊就把告訴人的包包還她了，伊開
    門要上樓，告訴人不讓伊上樓，就咬伊右上臂，伊用左手把
    告訴人推開，告訴人又咬伊左前臂2口，伊就把告訴人推開
    按倒在地云云；辯護人則以：告訴人為阻擋被告進入公寓大
    樓之一樓鐵門，先一口咬住被告的右手，遭被告推開後，告
    訴人又衝上來咬住被告的左手，被告痛苦難耐，再次將告訴
    人推開，是告訴人可能因被告推力過大而跌倒在地，致受有
    擦挫傷，被告為避免告訴人再次起身攻擊被告，遂以手按住
    告訴人之肩頸部分，被告主觀上是要排除現在不法侵害，是
    正當防衛，且防衛沒有過當，故應為被告無罪之判決等語（
    見訴字卷第268至269頁、第275至281頁）為被告辯護。經查
    ：
　㈠被告係告訴人之男友，雙方因分手問題發生糾紛，於109年11
    月23日0時35分許，在高雄市○○區○○○路000號統一超商內協
    商，因協商未果，被告於同日3時20分許，將告訴人之側背
    包取走離開超商，告訴人緊跟在後。嗣於同日3時56分許，
    二人走到被告位在高雄市○○區○○街00號住處樓下時，告訴人
    有咬被告之右下臂及左上臂，被告遂將告訴人推倒在地，及
    告訴人受有前額擦傷腫脹、後側頭皮紅腫、前頸部紅腫、雙
    側前臂紅腫、左手拇指擦傷及右膝紅腫等傷害之事實，業據
    證人即告訴人許育綸於偵查中及本院審理時證述明確（見高
    雄地檢署110年度偵字第8626號卷【下稱偵卷】第18至19頁
    ，訴字卷第162至178頁），復據被告坦認在卷（見訴字卷第
    32頁），並有新興分局中正三路派出所陳報單、受理各類案
    件紀錄表（見新興分局高市警新分偵字第10973961900號卷
    【下稱警卷】第3頁、第16頁）、家庭暴力通報表（見警卷
    第24至26頁）、高雄市立大同醫院委託財團法人高雄醫學大
    學附設中和紀念醫院經營109年11月23日家庭暴力事件驗傷
    診斷書（見警卷第28頁）、高雄市立大同醫院109年11月25
    日診字第1091125121號診斷證明書（見偵卷第83頁）、被告
    手臂遭咬傷之傷口照片（見本院110年度審訴字第517號卷第
    89至103頁）、高雄市政府警察局110年12月2日高市警勤字
    第11037018200號函暨所附高雄市政府警察局勤務指揮中心
    受理110報案紀錄單（見訴字卷第23至25頁）、高雄市立大
    同醫院110年12月20日高醫同管字第1100505334號函暨所附
    告訴人就醫病歷及受傷照片（見訴字卷第57至79頁）、監視
    器錄影畫面翻拍照片（見警卷第33至37頁）等在卷可稽，並
    經本院勘驗被告與告訴人當天事發前在統一超商之監視器錄
    影畫面屬實，製有勘驗筆錄在卷足憑（見訴字卷第179至181
    頁），此部分事實首堪認定。
　㈡證人許育綸於偵查中證稱：當天伊跟被告在被告住處附近的
    超商談了3個小時，後來他就拿伊的包包走出超商，沿路走
    回他住處，走到他家門口，伊要跟被告拿伊的包包，被告就
    把伊的包包跟他自己的包包當球一樣往他家對面的停車場丟
    ，伊要過去拿伊的包包，被告不讓伊拿，伊為了搶伊的包包
    ，被告有用肢體碰撞伊，結果伊跌倒在地上，被告就掐伊脖
    子，把伊手上的包包再搶回去；因為被告用身體碰撞伊，伊
    為了要搶包包，有咬被告，被告還是不放開包包，叫伊再咬
    大力一點，所以伊就咬了他第二口等語（見偵卷第18至19頁
    ），其復於本院審理中證稱：在統一超商的時候，被告把伊
    跟他的背包一起背走，伊不得不跟被告走，到被告住處樓下
    時，被告直接按電梯要上樓，那時候伊剛小產完肚子在痛，
    就蹲在樓梯間，被告就走出他們家的大門躺在停機車的地方
    ，伊要被告把包包還伊，被告就發瘋似的把伊跟他的包包像
    扔球一樣扔到對面的停車場，伊把被告的包包撿回來還給他
    ，要他把伊的包包還伊，他不要，還恐嚇伊不准靠近他，伊
    跟被告搶包包時，就發生肢體衝突了，被告用肢體衝撞伊，
    伊為了制止他的肢體動作，有咬被告的手，被告跟伊說「再
    來啊，妳再來咬第二次啊」，伊為了讓他放開伊的包包，伊
    就咬了他第二次；被告碰撞伊後，伊跌倒在地時，被告徒手
    勒伊的脖子等語(見訴字卷第162至163頁、第165至166頁、
    第175頁）；證人即報案人李翰翔於本院審理時則證稱：109
    年11月23日凌晨的時候有聽到女生在喊救命，且看到兩個人
    互推、拉扯，伊就報警等語（見訴字卷第143至144頁），互
    核證人許育綸及證人李翰翔前開證述，可見於事發當時，被
    告與告訴人兩人確實有發生拉扯；再輔以證人黃鴻善於偵查
    中證稱：到場後，伊看到男生（即被告）側躺在水泥柱上，
    伊問他有沒有受傷，他回說他還好，他起來之後要找鑰匙及
    包包，伊有幫他找，東西就掉在附近而已等語（見偵卷第55
    頁），可見員警到場處理時，被告的包包是掉落在被告附近
    的地上等情。是以，證人許育綸前開證述被告將其及自己的
    背包拿起來扔，其跟被告為了搶包包而發生肢體拉扯乙節，
    應堪採信。故被告與告訴人於事發當時兩人有發生肢體衝突
    乙節亦堪認定。
　㈢又告訴人於事發之後，旋即於同日4時32分至高雄市立大同醫
    院就醫，經診斷受有前額擦傷腫脹、後側頭皮紅腫、前頸部
    紅腫、雙側前臂紅腫、左手拇指擦傷及右膝紅腫等傷害，上
    開傷勢經核均與其指訴與被告拉扯跌倒、遭被告推倒及遭被
    告以手掐住其脖子之行為可能產生之傷勢相符，與一般常情
    事理無違，足認告訴人所受上開傷勢確係被告所造成無疑。
　㈣至告訴人雖曾於警詢時證稱：被告是以側背包的肩帶勒住伊
    脖子等語（見警卷第8頁），然其嗣於偵查中證稱：被告掐
    伊脖子，當時伊包包的帶子斷掉了，被告用斷掉的帶子勒伊
    兩邊的肩膀等語（見偵卷第18頁），復於本院審理中證稱：
    伊背包的肩帶被被告扯斷，他撿起來直接勒住伊肩膀的位置
    ，被告是用手掐伊脖子等語（見訴字卷第177頁）。觀之告
    訴人至大同醫院急診時所拍攝之傷勢照片，可見告訴人前頸
    部紅腫，然未見有背包肩帶之勒痕，該傷勢與以手掐住脖子
    所可能產生之傷勢較為相符，是以，應以告訴人於偵查中及
    本院審理時證述其前頸部之傷勢是被告以手掐住其頸部所造
    成等語較為可信。
  ㈤被告及辯護人雖辯稱：是告訴人先咬被告，被告才將告訴人
    推開，告訴人遭被告推開後，又衝上來咬住被告的左手，被
    告痛苦難耐，再次將告訴人推開，是告訴人可能因被告推力
    過大而跌倒在地，致受有擦挫傷，被告為避免告訴人再次起
    身攻擊被告，遂以手按住告訴人之肩頸部分，被告行為應屬
    正當防衛云云。然按正當防衛必須對於現在不法之侵害，始
    足當之，侵害業已過去，或無從分別何方為不法侵害之互毆
    行為，均不得主張防衛權，而互毆係屬多數動作構成單純一
    罪，而互為攻擊之傷害行為，縱令一方先行出手，還擊之一
    方，在客觀上苟非單純對於現在不法之侵害為必要排除之反
    擊行為，因其本即有傷害之犯意存在，自無主張防衛權之餘
    地（最高法院96年度台上字第3526號判決意旨參照）。查，
    本案是告訴人為取回其所有包包，而與被告發生拉扯、推撞
    ，告訴人因而跌倒，後告訴人有咬被告，被告因而將告訴人
    推倒在地，並以手掐住告訴人之頸部等節，業經說明如前，
    由上開事發之歷程觀之，可知其等應屬互為攻擊之情形，難
    認被告係單純對於現在不法之侵害為必要排除之反擊，依照
    前揭說明，核與正當防衛之要件不符，故辯護人辯稱被告僅
    係正當防衛云云，尚難憑採。
  ㈥綜上所述，被告前揭所辯，尚難採信，被告有於前揭時、地
    傷害告訴人之犯行，堪予認定，應依法論科。　　
二、論罪科刑：
  ㈠核被告所為，係犯刑法第277條第1項之傷害罪。被告拉扯告
    訴人、將告訴人推倒在地，並以手掐住告訴人頸部等行為，
    係基於傷害之單一決意，在密接之時、地所為數個舉動，侵
    害同一法益，各行為獨立性極為薄弱，應視為數個舉動之接
    續施行，合為包括之一行為予以評價較為適當，為接續犯。
  ㈡爰審酌被告未思以理性方式處理與告訴人之感情糾紛，而以
    前揭方式傷害告訴人，致告訴人受有前揭傷害，彰顯其欠缺
    對他人應有之尊重，所為實屬不該；另衡以被告犯後矢口否
    認犯行，且迄今尚未與告訴人和解，賠償告訴人之損失，難
    認其有悔悟之心；兼衡被告是徒手傷害告訴人之傷害手段、
    所造成告訴人之前揭傷勢嚴重程度；並酌以被告於本案之前
    無前科紀錄之素行，有臺灣高等法院被告前案紀錄表在卷可
    稽；暨被告於本院審理中自陳五專畢業之智識程度，從事自
    由業，經濟狀況普通，未婚，沒有小孩，需扶養69歲之母親
    之生活狀況（見訴字卷第267頁）等一切情狀，量處如主文
    所示之刑，並諭知易科罰金之折算標準。
據上論斷，應依刑事訴訟法第299條第1項前段，刑法第277條第1
項、第41條第1項前段，刑法施行法第1條之1第1項，判決如主文
。
本案經檢察官陳永盛提起公訴，檢察官郭麗娟到庭執行職務。
中　　華　　民　　國　　111 　年　　6 　　月　　1 　　日
                  刑事第十庭    審判長法　官  曾鈴媖媖

                                      法  官  蔣文萱

                                      法  官  吳俞玲
以上正本證明與原本無異。
如不服本判決應於收受判決後20日內向本院提出上訴書狀，並應
敘述具體理由。其未敘述上訴理由者，應於上訴期間屆滿後20日
內向本院補提理由書（均須按他造當事人之人數附繕本）「切勿
逕送上級法院」。
中　　華　　民　　國　　111 　年　　6 　　月　　1 　　日
                                      書記官  陳芳蘭　　
附錄本判決所引法條全文：
中華民國刑法第277條第1項
傷害人之身體或健康者，處5年以下有期徒刑、拘役或50萬元以
下罰金。